【裁判字號】    98,簡上,735
【裁判日期】    990811
【裁判案由】    損害賠償
【裁判全文】
臺灣臺北地方法院民事判決             98年度簡上字第735號
上  訴  人
即反訴被告  東京都保全股份有限公司
法定代理人  丁○○○
訴訟代理人  庚○○
被上訴人    己○○
                        樓
            丙○○
兼上列二人
共同訴訟代
理人即反訴
原告        戊○○
上列當事人間損害賠償事件，上訴人對於民國98年10月22日本院
臺北簡易庭97年度北簡字第37107號第一審判決提起上訴，且經
被上訴人提起反訴，經本院於民國99年7月28日言詞辯論終結，
判決如下：
    主  文
原判決關於駁回上訴人後開第二項之訴部分及訴訟費用之裁判均
廢棄。
被上訴人應連帶給付上訴人新臺幣肆萬零拾元及自民國九十七
年七月十二日起至清償日止，按年息百分之五計算之利息。
其餘上訴駁回。
第一、二審訴訟費用由被上訴人連帶負擔二分之一，其餘由上訴
人負擔。
反訴原告之訴駁回。
反訴訴訟費用由反訴原告負擔。
    事實及理由
壹、程序方面
（一）按提起上訴後，訴之變更或追加，非經他造同意，不得為
      之，但擴張或減縮應受判決事項之聲明者，不在此限，民
      事訴訟法第446條第1項、第255條第1項第3款分別定有明
      文，此規定依同法第436條之1第3項規定，亦為簡易訴訟
      第二審程序所準用。查上訴人於原審起訴時聲明原為：「
      被上訴人應連帶給付上訴人新臺幣（下同）153,705元及
      自起訴狀繕本送達被上訴人之翌日起清償日止，按年息5%
      計算之利息」。嗣於民國98年11月13日具狀提起本件上訴
      時，變更請求為：「被上訴人應連帶給付上訴人140,505
      元及自起訴狀繕本送達被上訴人之翌日起清償日止，按年
      息5%計算之利息」，上訴人所為訴之變更，核屬減縮應受
      判決事項之聲明，揆諸前揭規定，尚無不合，應予准許。
（二）次按於第二審程序中提起反訴，非經他造同意，不得為之
      。但有下列各款情形之一者，不在此限：一、於某法律關
      係之成立與否有爭執，而本訴裁判應以該法律關係為據，
      並請求確定其關係者。二、就同一訴訟標的有提起反訴之
      利益者。三、就主張抵銷之請求尚有餘額部分，有提起反
      訴之利益者。民事訴訟法第446條第2項定有明文。此項規
      定依同法第436條之1第3項規定，於簡易訴訟第二審程序
      準用上述規定。本件上訴人係依民法第188條之規定，請
      求被上訴人應連帶給付扣除被上訴人戊○○尚未領取之97
      年2月份薪資29,512元、3月份17,733元及加班費13,200元
      後之損害賠償共計140,505元，而被上訴人戊○○則於本
      院審理中就上訴人所主張抵銷扣除之金額，提起請求返還
      系爭薪資之反訴，依照前開規定，並無不合，應予准許。
貳、實體部分：
一、本訴部分：
（一）上訴人主張起訴：
 （1）被上訴人戊○○為上訴人東京都保全股份有限公司前派駐
      在「中正首藝」大廈之安管員，其於民國97年1月27日不
      慎損害住戶即訴外人甲○○○○車號0162-QF之小客車及
      停車塔二集電軌，上訴人在被上訴人授權下與訴外人甲○○○○和解，並先行支付甲○○○○2,130元及修復停車塔
      費用8,820元，雖屢催被上訴人戊○○清償，惟均置之不
      理，又被上訴人己○○、丙○○為被上訴人戊○○之人事
      連帶保證人，是就被上訴人戊○○前揭損害賠償，負有連
      帶賠償之責。爰依據民法第188條求償權之規定，請求被
      上訴人應連帶負給付責任。
 （2）按中正首藝管理委員會於94年7月15日即上訴人公司受託
      管理前，已將『基於安全考量未帶卡片者一律不得進入停
      車塔』、『手動控制一律只可出車不可入車』之警語立於
      管理中心櫃上電腦觸控式螢幕，且上訴人公司現場教育訓
      練及勤務交接，均配合各所駐案場公物或公務屬性，或書
      面或口頭教示所有現場派駐人員。而被上訴人戊○○在職
      期間所受之教育訓練，除97年1月8日現場施以訓練、97年
      1月23日至總公司接受教育訓練外，依其保全護照所示，
      管服科人員亦多有依法、依內部規定施教育訓練，且對新
      進人員設定之課程，『案場內外環境認識』、『大廈設備
      簡介及故障狀況處理』及『停車場管理處理要領』均為其
      基本內容，絕無被上訴人戊○○所稱上訴人公司未施以教
      育訓練之情事。
 （3）又上訴人公司屬服務業，囑咐所有現場派駐人員應主動、
      積極、熱忱為住戶提供服務，當屬至理；惟系爭損害之發
      生係因被上訴人戊○○不應、不該、不宜操作所致，而非
      單純操作不當之問題。按該項『服務』既非契約約定事務
      ，亦非住戶所期待，停車塔進出之操作悉由住戶持感應卡
      自行出入，即使需手動亦僅限於出車之狀況。且97年1月
      27日住戶甲○○○○停於1樓停車塔，將物品搬出進電梯
      （被上訴人協助卸物並搬進電梯）後，掀起式車門尚未關
      上，被上訴人戊○○即手動控制入車，在進其停車位時，
      損害即發生，換言之，損害係於車主由8樓住處返回1樓停
      車處即已發生，所謂『停止按鈕』之裝置即使未隱於他處
      ，亦無法善後。且假如因操作不當，電腦螢幕旁警示標語
      及『異常發生處理』流程，其一便是通知廠商處理，惟系
      爭侵害行為於被上訴人戊○○不該手動觸控式操作螢幕而
      觸動之同時，即告完成，緊急處置甚或通知廠商處理，亦
      僅在善後，是並無停損或減損之問題，被上訴人戊○○之
      行為即是侵害之始，應無原審所稱不可歸責之情。
 （4）另被上訴人雖辯稱：1樓到地下6樓過程需時120秒即2分鐘
      ，如有停止按鈕，在發現車門未關閉時，即可阻止損害之
      發生。事實上，住戶雖有專有車位，然平常均由電腦管控
      ，機動式送至最近之空位，且社區停車場為地下2至4樓，
      2樓高5.25公尺，3、4樓則均高4.85公尺，各樓分置3車台
      ，即共9層停車位，由1樓下最遠最角落之車位雖需時約
      120秒，惟本件被上訴人戊○○違反現場『手動入車』之
      規定將車送入停車塔，待住戶甲○○○○物品，提上其8
      樓住家再返回1樓停車入口，已不見其車，是損害已然發
      生。換言之，即如被上訴人所述，電腦將車送至地下4樓
      最偏遠之位置，惟僅2分鐘亦無法停止損害之發生。
 （5）此外，上訴人公司於接獲被上訴人戊○○之通知電話，即
      派該現場督導即證人乙○○○第一時間到現場，且5次與
      住戶協談損害賠償金額，乙○○○參與其中，而受害住戶
      即證人甲○○○○應窗口亦設乙○○○與證人甲○○○○
      證稱不記得乙○○○情不符。又證人甲○○○○文富至現
      場時氣急敗壞稱，他一下樓即發現他車被送進停車塔，而
      並不是都在1樓，此亦與甲○○○○9年6月14日當庭證述相
      互矛盾。復按所謂精神賠償乙情，全然因甲○○○○，春
      節期間沒代步車對度假訪友造成極大不便，而初時要求計
      程車資1天為3,000元，1個月9萬元，2個月18萬，經前主
      委與上訴人告知，將來上訴人公司仍要依民法第188條向
      被上訴人戊○○為內部求償，始降為9萬元當作住戶甲○○○○程車費。而本件被上訴人戊○○所造成之損害，包
      含賠償車主即甲○○○○92,130元及修復停車塔二集電軌
      所需費用8,820元，合計為200,950元，業據上訴人給付予
      甲○○○○抵銷扣除被上訴人戊○○尚未領取之97年2月
      薪資29,512元、97年3月薪資17,7 33元及加班費13,200元
      ，被上訴人尚應連帶賠償上訴人140,505元。
 （6）並聲明：被上訴人應連帶給付上訴人140,505元及自起訴
      狀繕本送達被上訴人之翌日起清償日止，按年息5%計算之
      利息。
（二）被上訴人則共同抗辯：
 （1）被上訴人戊○○於96年9月間進入上訴人公司被安排擔任
      大機動同時職勤於數個駐點，初至駐點中正首藝時，由該
      駐點幹部人員負責教育訓練，惟全程僅以口頭簡單講解設
      備操作，並未提及任何操作規章，也無任何手冊以供參考
      ，對於現場各標示警語亦從未提及並要求注意，且並無上
      訴人所稱『定期現場訓練』，另於上訴人公司進行之教育
      訓練亦皆為簡單值勤概念，與上訴人公司真正應該教導如
      現場機械設備之操作皆無相關。而被上訴人戊○○駐點於
      中正首藝時，該駐點住戶於入車時，因自行使用感應卡麻
      煩及忘記攜帶等因素，亦經常要求被上訴人戊○○等人員
      使用手動方式操作停車塔，是被上訴人戊○○因基於公司
      要求主動服務之心態，於97年1月27日在未查覺住戶甲○○○○車後車門未關之情況下，主動操作停車塔觸控式操
      作螢幕幫車主將車子送到地下停車位，由於此屬緊急情況
      ，並非設備發生異常，惟上訴人從未告知有關異常發生處
      理之流程，僅有緊急情況發生時，趕緊聯絡幹部人員協助
      處理，被上訴人戊○○乃依相關緊急處理程序於黃金搶救
      時間內緊急聯絡幹部組長，而住戶座車之後車門於被送至
      地下室停車位時，損害並非馬上發生，因為當停車塔門垂
      直下降時，和垂直開起的後車門並不會直接接觸到，而是
      當車子已被送入位於地下室的停車位時，後車門因未關而
      卡住地下室的二集電軌才導致損害，因此從停車塔一啟動
      到損害發生時有相當的緩衝時間可以啟動停止按鈕阻止損
      害發生，且停車塔剛啟動時，在場的車主甲○○○○亦馬
      上督促被上訴人戊○○緊急聯絡幹部人員，設法停止停車
      塔的運作，惟幹部人員竟未將停止停車塔運作的停止按鈕
      告知以致錯失黃金搶救時間，最後導致座車後車門損毀，
      倘若上訴人曾教導停止按鈕或於事發時趕緊告知，則可完
      全避免損害事件發生，是上訴人省略教導使用停止按鈕已
      屬重大過失，本身即已違背規章。事後車主也認同事故主
      因乃上訴人處理不當，所以已向被上訴人戊○○表示將僅
      向上訴人要求賠償，而後上訴人與車主進行和解時也同意
      自行負責全部賠償。
 （2）詎上訴人在系爭事件中並未檢討自己的過失責任（如教育
      訓練省略停止按鈕及事件發生時並未告知停止按鈕之使用
      ），卻要求被上訴人負責所有賠償，且賠償金額也非常不
      合理，因為原告是將訴外人甲○○○○害車輛送至原廠修
      理，然一般修理廠的修理價格僅為原廠的一半或3分之2，
      所需修理時間僅為2個星期左右，該修理費用並不合理，
      另外還附帶精神賠償，更是荒謬。事實上，上訴人公司省
      略教導停止按鈕已使流程出現瑕疵，倘若本次事件為車主
      因疏忽而自行造成，上訴人公司恐將因未盡教育本份教導
      員工使用停止按鈕，而同樣面臨車主之求償。再者，上訴
      人所出示之員工服務保證書實乃約束因意圖圖利自己而侵
      占公司權益造成公司損失的員工，而系爭事件為被上訴人
      戊○○善意而導致的意外，並非相同情況，並無員工服務
      保證書約定條款之適用。
 （3）按停止按鈕的設立是為了讓停車塔的運作可以停止，因在
      非常多的情況下，須有此停止機制的存在，因為包括住戶
      在內也可能不當啟動停車塔而引發危險，故於服務櫃台內
      設有此一停止機制，由保全人員負責操作，惟上訴人卻未
      教導被上訴人使用，等同對住戶未妥善履行相關義務，且
      被上訴人當時已依照緊急處理程序於黃金搶救時間內聯絡
      幹部人員，惟該幹部人員並沒有告知停止按鈕的使用，且
      經被上訴人調查，負責該停車塔之技術人員的確告知過該
      駐點幹部人員停止按鈕，有98年度偵字第18851號卷內嘉
      鈺機械有限公司技師張銘貴之供詞可參，上訴人卻未告知
      被上訴人停止按鈕之操作，以致發生上述車輛損害事件，
      上訴人對於系爭事件自有過失。
 （4）並聲明：上訴人之訴駁回。
二、反訴部分：
（一）反訴原告主張：
 （1）反訴原告原係反訴被告公司之僱員，於97年1月27日服務
      於其公司期間，因反訴被告原先未妥善做好教育訓練教導
      使用停止按鈕以及緊急情況發生時未告知停止按鈕的使用
      ，以致於反訴原告當時服務駐點中正首藝住宅大樓發生住
      戶座車受損事件；事後反訴被告卻將所有責任歸咎於反訴
      原告，並要求反訴原告負擔所有賠償，包括由反訴被告同
      意給付車主的精神賠償，反訴原告表示無法接受，反訴被
      告就拒付反訴原告97年2月及3月薪資及加班費共計60,445
      元，並以損害賠償為由對反訴原告為起訴，同時對反訴原
      告名下之不動產執行假扣押；為此提起反訴，請求反訴被
      告給付上述薪資及加班費等語。
 （2）並聲明：反訴被告應給付反訴原告60,445元並自本訴狀送
      達反訴被告之日起至清償日止，按年息5%計算之利息。
（二）反訴被告則抗辯：
 （1）關於反訴部分金額無誤，但是反訴原告之請求，已經反訴
      被告就反訴原告應負擔損壞訴外人甲○○○○之賠償金額
      中主張抵銷，反訴原告自不得再向反訴被告請求。。
 （2）並聲明：反訴之訴駁回。
三、原審為上訴人全部敗訴之判決，上訴人不服，提起上訴，並
    聲明：（1）原判決關於駁回上訴人之訴部分及訴訟費用裁
    判均廢棄。（2）被上訴人應給付上訴人140,505元及自起訴
    狀繕本送達被上訴人之翌日起清償日止，按年息5%計算之利
    息。被上訴人則聲明：上訴駁回。
四、得心證之理由：
（一）本訴部分：
（1）上訴人主張被上訴人戊○○於96年9月間進入上訴人公司擔
     任駐點保全人員，並由被上訴人己○○、丙○○於96年9月
     6日簽署員工服務保證書，保證被上訴人戊○○在上訴人公
     司服務期間，恪守規章，履行約定，勤慎奉公，如有違背
     規章、任何約定書、員工服務志願書、虧損銀錢損害財務
     或任何不良行為等情事，致上訴人公司遭受損害，均由連
     帶保證人負責處理及全部賠償，保證期間自96年9月7日起
     至99年6月6日止之情，有上訴人於原審提出員工服務保證
     書1份在卷可證，且為被上訴人所不爭執，自可信為真實。
     又上訴人主張被上訴人戊○○前由上訴人派駐於「中正首
     藝」社區擔任保全員，於97年1月27日14時許，主動操作停
     車塔觸控式操作螢幕，以手動方式將訴外人甲○○○○號
     0162 -QF座車送至地下停車場，因訴外人甲○○○○述車
     輛車門未關，而於車輛於送至停車位時，致使上述車輛及
     停車位之二集電軌遭受損壞，被上訴人戊○○於97年1月28
     日簽具授權書，授權上訴人處理與訴外人甲○○○○述車
     輛損害事宜，上訴人於97年2月5日與訴外人甲○○○○和
     解，給付車號0162-QF座車之修理費用102,030元，並給付
     90,000元予訴外人甲○○○○日常交通所需費用暨精神賠
     償，又給付修理集電軌費用8,820元之事實，則據上訴人於
     原審提出意外報告、上訴人公司警衛值勤日報表、授權書
     、和解書、玉山商業銀行城中分行領款簽收單、標達股份
     有限公司核准保險估價單、標達股份有限公司統一發票、
     台中銀行國內匯款申請書回條、寶澤新汽車百貨商行統一
     發票、嘉鈺機械有限公司報價單各1份在原審卷可據，且為
     被上訴人所不否認，自亦可信為真實。
（2）按因故意或過失，不法侵害他人之權利者，負損害賠償責
     任。民法第184條第1條前項有所明文。查被上訴人戊○○
     駐點服務之「中正首藝」社區警衛勤務櫃臺，停車塔操作
     顯示電腦上方處，有公告：「基於安全考量，未帶卡片者
     ，一律不得進停車塔，手動控制，一律只可出車，不可入
     車」「中正首藝管理委員會啟」，有上訴人於原審提出之
     照片在原審卷可據，且為被上訴人所不爭執；又證人即上
     訴人之安管人員朱希亮於原審曾證述，管理委員會要求車
     輛入庫，是刷卡入庫，不能用手動方式，手動入庫是指由
     安管人員輸入車輛的ID，將車輛入庫，管委會基於安全考
     量，不能讓現場人員用輸入ID的方式將車輛入庫，如果用
     刷卡方式，電腦可以判定車輛大小，可以判定是否為該住
     戶的車輛，等到都確認才會送車入庫，如果是手動就無法
     判定等語（見原審98年6月8日言詞辯論筆錄）；證人即上
     訴人員工乙○○○到庭證述，其擔任被上訴人戊○○的區
     域督導，是駐點安管員的督導，「中正首藝」社區的停車
     塔，入車事由住戶自己入車，出車則可由上訴人之現場安
     管人員代為出車，因為入車時，人在不在車裡面及停車狀
     況如何，安管人員無法看到，但是出車的時候，車子是單
     純停在停車塔裡，禁止手動操作入庫是管委會公告的等語
     （見本院99年5月17日準備程序筆錄）；證人甲○○○○庭
     證述，有些住戶忘記帶卡片會請管理員把車送下去，但是
     管委會有規定希望住戶盡量不要請管理員幫忙把車送下去
     ，管委會確實有要求管理員只能幫忙出車，不能幫忙入車
     等語（見本院99年6月14日準備程序筆錄）；依據上述證人
     之證述內容及「中正首藝」社區警衛勤務櫃臺之公告顯示
     ，「中正首藝」社區之管理委員會確實要求社區停車塔之
     操作，入車部分，不能手動，只能由住戶以刷卡方式操作
     之事實；而被上訴人戊○○於於97年1月27日14時許，主動
     操作停車塔觸控式操作螢幕，以手動方式將訴外人甲○○○○號0162-QF座車送至地下停車場，被上訴人戊○○顯然
     違背「中正首藝」社區管理委員會之規定，且被上訴人戊○○於操作停車塔電腦時，疏未注意訴外人甲○○○○駛
     之上述車輛有無停妥、安全狀況是否無虞，即進行手動操
     作車輛入庫，致使上述車輛於送至停車位時，上述車輛及
     停車位之二集電軌均遭受損壞，被上訴人戊○○就其執行
     職務顯然有過失，且上述車輛及提車位之二集電軌均遭受
     損壞，與被上訴人戊○○之過失，有因果關係存在，依據
     上述民法有關侵權行為損害賠償之規定，被上訴人戊○○
     自應就上述損害，對權利人負損害賠償責任。
（3）又按受僱人因執行職務，不法侵害他人之權利者，由僱用
     人與行為人連帶負損害賠償責任。僱用人賠償損害時，對
     於為侵權行為之受僱人，有求償權。民法第188條第1項、
     第3項有所明文。查被上訴人戊○○因上述侵權行為所負之
     損害賠償責任，業據上訴人於97年2月5日與訴外人甲○○○○和解，給付車號0162-QF座車之修理費用102,030元，
     並給付90,000元予訴外人甲○○○○日常交通所需費用暨
     精神賠償，又給付修理集電軌費用8,820元，已如上述，依
     據上述規定，上訴人自得向被上訴人戊○○為求償；被上
     訴人雖質疑上訴人賠償給付訴外人甲○○○○車費用過高
     且精神補償費用荒謬，然就修車費用部分，上訴人已經提
     出估價單、統一發票、匯款申請書等資料為據，被上訴人
     就修車費用過高之抗辯，並未提出證據證明，純屬臆測，
     其此部分之抗辯，並未可採；又被上訴人抗辯精神補償荒
     謬部分，此部分於原審所附之和解書，已經明載包括日常
     交通所需費用暨精神補償，又證人乙○○○到庭證述和解
     書所載交通費補助部分的計算基準包括日常的上班及假日
     交通部分，都要計算在內，訴外人甲○○○○要求一天6千
     元，2個月要18萬，後來上訴人公司開價9萬元，這9萬元包
     括交通費用及精神損害等語（見本院99年5月17日準備程序
     筆錄）；證人甲○○○○庭證述和解書所載9萬元，是指不
     能用車以致於需搭乘計程車及租車所生之費用，因為原本
     要求上訴人要提供同等級的車子讓其使用，至於和解書上
     所載精神補償這部分是法律用語，其並不了解等語（見本
     院99年6月14日準備程序筆錄）；依據上述證人證詞可知，
     上訴人與訴外人甲○○○○之條件中有關9萬元部分，依據
     兩造之真意，乃是指訴外人甲○○○○用車而需額外支付
     之交通費用部分，至於精神補償，應係上訴人為與訴外人
     甲○○○○和解條件周延所加載；而本院審酌被上訴人戊○○於系爭損壞發生後，曾出具授權書委託上訴人公司處
     理與訴外人甲○○○○損一切事宜，有授權書1份在原審卷
     可據，又上訴人所給付予訴外人甲○○○○費用部分，是
     直接給付予修車廠，有相關收據可據，此部分之金額並無
     虛列或過高情事，至於日常交通所需費用暨精神補償金額
     部分，既經上訴人就訴外人甲○○○○出要求賠償金額經
     協商後達成，賠償金額並經上訴人折價訴外人甲○○○○
     求金額2分之1為給付，且訴外人甲○○○○駕駛車輛遭損
     害，修理期間確實會有因無法使用車輛而需額外支出交通
     費用之損失，被上訴人又未提出上述賠償金額確屬不應賠
     償之證據，是本院認為上訴人就系爭事故所為之賠償給付
     金額，核屬適當，被上訴人此部分之抗辯，亦未可採。
（4）另按稱人事保證者，謂當事人約定，一方於他方之受僱人
     將來因職務上之行為而應對他方為損害賠償時，由其代負
     賠償責任之契約。前項契約，應以書面為之。民法第756條
     之1定有明文。查被上訴人己○○、丙○○前於96年9月6日
     簽署員工服務保證書書面，保證被上訴人戊○○在上訴人
     公司服務期間，恪守規章，履行約定，勤慎奉公，如有違
     背規章、任何約定書、員工服務志願書、虧損銀錢損害財
     務或任何不良行為等情事，致上訴人公司遭受損害，均由
     連帶保證人負責處理及全部賠償，保證期間自96年9月7日
     起至99年6月6日止之情，已如上述，是被上訴人己○○、
     丙○○所簽屬上述員工服務保證書，自屬人事保證契約書
     無誤。而查，依據上訴人所提出上訴人公司人員獎懲辦法
     規定，現場成員如有未依業主規定之勤務規定執行者，未
     造成損失，予以申誡，而上述規定，並經被上訴人戊○○
     簽名無誤，被上訴人對於該文件上簽名之真正亦不否認（
     見本院99年3月22日準備程序筆錄），顯見被上訴人戊○○
     知悉上訴人公司有上述之規章存在；又依據上訴人所提出
     上訴人公司現場教育訓練簽到表、97年元月份職前教育上
     課人員簽到簿、被上訴人戊○○在職訓練記錄、上訴人公
     司在職人員教育訓練課程表所示，被上訴人戊○○均有參
     與上課之記錄，足證被上訴人戊○○曾接受上訴人公司之
     職前教育訓練、在職訓練；另證人即上訴人公司區域督導
     乙○○○到庭證述，擔任安管保全員必須先取得保全護照
     ，需集中訓練2天，經認證取得，安管員取得取得保全護照
     後，還要再經過職前教育訓練，是在值勤現場訓練，這部
     分要3天共24小時，這3天上課內容主要是現場勤務的規範
     、設施設備的操作、環境的認識、住戶的習性認識等，就
     「中正首藝」社區部分，公司一直有告知不能手動入車，
     安管員之規範包括管理委員會對上訴人公司之規範等語（
     見99年5月17日準備程序筆錄）；依據被上訴人戊○○之在
     職訓練記錄及證人乙○○○上述證詞，足證上訴人公司對
     安管人員之規範要求，包括遵守管理委員會之要求規範；
     另外，本院再審酌，就「中正首藝」社區停車塔之操作，
     該社區管理委員會已經公告要求不得手動入車，被上訴人
     戊○○任職該社區之安管員已多時，難謂不知管理委員會
     之上述操作規範，且保全公司要求其所屬安管員需遵守服
     務社區管理委員會之規範，應屬基本常情，被上訴人戊○○違反「中正首藝」社區管理委員會有關操作停車塔設備
     之規範，以手動入車方式，造成訴外人甲○○○○駛車輛
     及集電軌損壞，被上訴人戊○○已經違反被上訴人公司之
     規章，可資認定；被上訴人戊○○所為上述違反規章行為
     ，係在其執行職務期間所為，自屬因職務上之行為，其因
     而致使上訴人應對權利人負賠償責任，據此，被上訴人戊○○依據內部求償之規定，應對上訴人負損害賠償責任，
     其人事保證之保證人依據上述民法之規定，自應代負該賠
     償責任；又本件人事保證之保證人即被上訴人己○○、丙○○，於上述員工服務保證書已明示負連帶保證責任，是
     上訴人據此請求被上訴人3人應連帶負系爭損害賠償責任，
     則屬有據。
（5）按損害之發生或擴大，被害人與有過失者，法院得減輕賠
     償金額，或免除之，民法第217條第1項定有明文。查「中
     正首藝」社區停車塔有存在緊急按鈕，該緊急按鈕按下後
     停車塔之操作即立即停止之情，業據證人乙○○○甲○○○○證述在卷（見本院99年5月17日、99年6月14日準備程
     序筆錄）；又證人甲○○○○述，停車塔是屬於倉儲式停
     車塔，是在車被送至定位時會受損，因為車子到達定位時
     會被送進倉儲式的停車塔，行李箱車門未關妥，行李箱的
     車門會被往前壓，以致造成車門跟車頂受損，本件從發現
     車子已經被送下去到車子到定位受損，大概是2分鐘到3分
     鐘之間，當時管理員即被上訴人戊○○給證人之訊息是只
     能等車到達定位後再送上來等語（見上述準備程序筆錄）
     ；另外，停車塔之緊急按鈕於事發當時是在被隱藏在設備
     操作界面的後面，如果從表面上來看是看不到有一個紅色
     按鈕在那邊等語，亦據證人乙○○○甲○○○○在卷（見
     上述準備程序筆錄）；又證人乙○○○證述，該紅色按鈕
     為停車塔的緊急停止按鈕，是停機用，按下後是立即停止
     ，是調任到事業二部的區域督導時現場人員告知的，其未
     曾告知被上訴人戊○○該紅色按鈕的訊息，其他人有無告
     知，不清楚等語（見上述準備程序筆錄）；證人朱希亮於
     原審證述，被上訴人戊○○於事發當時，第一時間有通知
     證人朱希亮，因為被上訴人戊○○當天是代證人朱希亮的
     班，但是證人朱希亮告訴被上訴人打電話給機械的廠商，
     並通知現場的總幹事到現場瞭解狀況，證人朱希亮不知道
     有停止按鈕等語；依據上述證人等之證詞內容，可知證人
     甲○○○○車子被手動送入停車塔至到定位發生損害，尚
     有2至3分鐘之緩衝期，如能在該期間按下紅色按鈕，立即
     停止停車塔之運作，即能避免系爭損害之發生，而該停車
     塔緊急按鈕之存在及功能，為上訴人公司之相關人員所知
     悉，但上訴人公司之相關人員卻未能即時告知被上訴人戊○○，或對被上訴人戊○○及相關人員如證人朱希亮為此
     部分之訓練，致使被上訴人戊○○於事發當時失去避免損
     害發生之機會，上訴人對於系爭損害之發生，即屬亦有過
     失，自應適用上述過失相抵之原則；本院依據事發經過，
     審酌上訴人與被上訴人戊○○之過失程度，酌定被告與原
     告應負之過失責任程度為5比5，則被上訴人戊○○之損害
     賠償責任，應核減之金額為10分之5；而依據前述，本件上
     訴人可向被上訴人戊○○請求之金額為200,950元，則核減
     後之金額，被上訴人戊○○應賠償原告之金額為100,475元
     為適當。
（6）而按二人互負債務，而其給付種類相同，並均屆清償期者
     ，各得以其債務，與他方之債務，互為抵銷。民法第334條
     第1項前段有所明文。查被上訴人戊○○受僱於上訴人，尚
     有97年2月份薪資29,512元、97年3月份薪資17,733元、加
     班費13,200元，共計60,445元尚未領取之情，為兩造所不
     爭執，上訴人並已就被上訴人戊○○所得向上訴人請求之
     薪資、加班費債權，與上訴人得向被上訴人請求給付之損
     害賠償債權為抵銷，該抵銷符合上述法律之規定，自屬有
     理，而據此計算，抵銷後上訴人所得向被上訴人請求之金
     額為40,030元（100,475－60,445）；是上訴人所得向被上
     訴人3人請求連帶給付之金額為40,030元，可資確定。
（7）綜上所述，上訴人本於僱用人之求償權及人事保證之法律
     關係，請求被上訴人3人應連帶給付40,030元及自起訴狀繕
     本送達之翌日即97年7月12日起至清償日止，按年息5％計
     算之利息，為有理由，應予准許，逾此部分之請求，為無
     理由，應予駁回。原審就上開應准許部分，為上訴人敗訴
     之判決，尚有未洽，上訴意旨求予廢棄改判，為有理由，
     爰由本院予以廢棄改判如主文第2項所示，至上訴人之請求
     不應准許部分，原判決為上訴人敗訴之判決，經核尚無不
     合，上訴意旨求予廢棄改判，為無理由，應駁回其上訴。
（二）反訴部分：
（1）反訴原告戊○○主張其任職反訴被告擔任保全員，尚有97
     年2月份薪資29,512元、97年3月份薪資17,733元、加班費
     13,200元，共計60,445元尚未領取之情，為反訴被告所不
     否認自可信為真實。
（2）惟如上所述，本件反訴原告之上述薪資及加班費債權，已
     經反訴被告就其得向反訴原告請求之損害賠償債權為全數
     抵銷之主張，且該抵銷之主張符合法律規定，從而，反訴
     原告於此再請求反訴被告給付上述薪資及加班費，即無理
     由，本院自應予駁回。
五、本件事證已臻明確，兩造其餘攻擊防禦方法及所提證據，核
    與本件判決結果不生影響，爰不另一一論述，附此敘明。
六、據上論結，本件上訴為一部有理由，一部無理由，反訴部分
    則無理由，依民事訴訟法第436條之1第3項、第450條、第44
    9條第1項、第78條、第79條但書，判決如主文。
中    華    民    國    99    年    8    月    11    日
                  民事第五庭   審判長法  官  薛中興
                                     法  官  莊書雯
                                     法  官  陳杰正
以上正本係照原本作成
本判決不得上訴
中    華    民    國    99    年    8    月    11    日
                                     書記官  王怡屏

司法院資訊處製作；財團法人民間司法改革基金會備份。
